【裁判字號】    95,上訴,3493
【裁判日期】    951031
【裁判案由】    竊盜
【裁判全文】
臺灣高等法院刑事判決                95年度上訴字第3493號
上  訴  人
即  被  告  甲○○
上列上訴人因常業竊盜案件，不服台灣台北地方法院95年度訴字
第755號，中華民國95年8月17日第一審判決（起訴案號：台灣台
北地方法院檢察署95年度偵字第9247號）提起上訴，本院判決如
下：
    主  文
原判決撤銷。
甲○○以犯竊盜罪為常業，累犯，處有期徒刑壹年月。扣案之
塑膠繩組壹組，沒收。
    事  實
一、甲○○於民國77年間，因竊盜案件，經本院判處有期徒刑1
    年10月，減為有期徒刑11月，於77年11月12日執行完畢；又
    於80年間，因竊盜案件，經本院判處有期徒刑1年6月，刑前
    強制工作；又於84年間，因竊盜案件，經本院判處有期徒刑
    1年，於85年11月21日執行完畢；又於90年間，因竊盜案件
    ，經台灣板橋地方法院判處有期徒刑5月，於90年12月19日
    執行完畢，仍不知悔悟。甲○○無正當職業，為維持生計，
    於94年11月下旬某日，將塑膠繩黏貼鐵環、雙面膠，製成竊
    盜工具，至台北市○○區○○街45巷29號丙○○內，持上開
    工具伸入寺廟之樂捐箱中，黏貼竊取香油錢新台幣（下同）
    1千元。又於95年4月10日及95年4月12日晚間8時許，以同一
    方式，分別竊取香油錢2,400元及200元，恃以為生，以之為
    常業。嗣丙○○委員張萬福結算香油錢時，發覺金額短少，
    調閱監視器錄影帶察看，發覺上情而報警。經警於95年4 月
    12日晚間8時20分許，查獲甲○○，並扣得2,600元贓款，發
    還被害人丙○○。
二、案經台北市政府警察局文山分局報請台灣台北地方法院檢察
    署檢察官偵查起訴。
    理  由
一、程序方面：
    被告對於本判決所引用之下列各項證據方法之證據能力，於
    本院審判程序時，均表示無意見，且於法院調查證據時，知
    有第159條第1項不得為證據之情形，亦未於言詞辯論終結前
    聲明異議，茲審酌該等言詞陳述及書面陳述作成時之情況，
    並無不宜作為證據之情事，依刑事訴訟法第159條之5之規定
    ，得作為證據。
二、實體方面：
（一）上揭竊盜之犯罪事實，業據被告甲○○於警詢、偵查及原
      審法院審理中坦承不諱（見偵卷第5頁至第10頁、第13頁
      、第14頁、第37頁、第38頁、原審卷第21頁背面、第31背
      面），於本院審理中，仍坦承有竊盜之事實，僅對竊盜次
      數表示不多，不復記憶（見本院95年10月17日審判筆錄）
      ，核與被害人丙○○委員張萬福於警詢中證述情節相符（
      見偵卷第11頁、第12頁），且有贓物認領保管單1紙、贓
      物照片4幀在卷可按（見偵卷第25頁、第32頁、第33頁）
      。至被告雖否認以竊盜為常業，辯稱：以打零工維生云云
      。然被告於警詢中供稱：竊得贓款除還借款及打賭博電玩
      外，餘留作生活費等語（見偵卷第7頁）、於偵查中仍自
      承：94年10月底即因胃出血沒有工作，又欠卡債及高利貸
      才行竊，沒有工作這段期間均以竊盜維生等語（見偵卷第
      38頁）。另核被告自77年至90年間，多次因竊盜案經法院
      判處有期徒刑1年10月（減刑為11月）、1年6月、1年、5
      月，且刑前強制工作，因竊盜案長期出入監獄，是被告事
      後翻異前詞辯稱並非恃竊盜維生云云，顯係事後卸責之詞
      ，尚難採信。按刑法上所謂常業犯，係指反覆以同種類行
      為為目的之社會活動之職業性犯罪而言，至於犯罪所得之
      多寡，是否恃此犯罪為唯一之謀生職業，則非所問，縱令
      兼有其他職業，仍無礙於該常業犯罪之成立（最高法院95
      年台上字第510號判決要旨參照）。是被告縱有其他打零
      等工作，然衡其行竊之次數及密接性、行竊模式亦屬相同
      等情觀之，被告顯有反覆實施以竊盜行為為目的之社會活
      動之主觀犯意及事實表徵，已屬反覆以同種類行為為目的
      之社會活動的職業性犯罪，並恃之以為生，自屬常業犯。
      被告事證明確，犯行洵堪認定，應予依法論科。
（二）被告犯罪行為後，刑法業於94年2月2日修正公布，95年7
      月1日起施行，已刪除第322條常業竊盜罪之規定。但被告
      犯罪行為之常業竊盜罪，其法定本刑為時1年以上7年以下
      有期徒刑，刑法修正後，因常業犯已經刪除，而依數罪併
      罰，刑法第320條第1項普通竊盜罪之法定本刑為5年以下
      有期徒刑、拘役或5百元以下罰金。三次竊盜罪合併計算
      其法定最高本刑結果，較原常業犯之法定刑為重，依刑法
      第2條第1項前段之規定，應適用有利於被告之修正前刑法
      。核被告所為，係犯修正前行為時刑法第322條常業竊盜
      罪。又被告有事實欄所載之犯罪科刑紀錄，其中90年間所
      犯竊盜案件，經台灣板橋地方法院判處有期徒刑5月，於
      90 年12月19日執行完畢，有本院被告前案紀錄表在卷可
      按，其前案有期徒刑執行完畢5年以內再犯本件之罪，應
      論以累犯，並加重其刑。另累犯雖於94年2月2日修正公布
      ，95年7月1日施行之刑法第47條第1項修正，惟並無有利
      於被告，依刑法第2條第1項前段規定，應適用行為時法。
三、公訴意旨另以：被告甲○○於94年9月初、同年9月7日晚間8
    時許，在台北市○○區○○街41之2俾仔湖乙○○內，分別
    竊取2百元、3百元之現金，因認被告另涉有犯刑法第322條
    之常業竊盜罪嫌。按被告之自白，不得作為有罪判決之唯一
    證據，仍應調查其他必要之證據，以察其是否與事實相符，
    刑事訴訟法第156條第2項定有明文。此部分起訴之犯行，雖
    經被告自白，然被害人乙○○之管理人員高銘興證稱：不知
    有遭竊等語（見偵卷第13頁至第15頁）。且核本案全卷證據
    資料，並無此部分被告竊盜之補強證據，揆諸前開規定，自
    不得僅憑唯一被告之自白，遽認定此部分竊盜犯行。因公訴
    人認與前揭有罪部分，有實質上一罪關係，爰不另為無罪之
    諭知。
四、原審對被告等為有罪科刑之判決，固非無見。惟查被告係屬
    累犯，原審疏未審認，尚有未合，而無可維持。被告上訴意
    旨，仍執前詞，否認為常業犯，雖無理由，惟原判決既有可
    議，自應由本院將原判決撤銷改判。審酌被告前有竊盜等犯
    罪科刑紀錄，有本院被告前案紀錄表在卷可按及其行竊之次
    數、所竊得財物價值，坦承犯行，態度良好等一切情狀，量
    處如主文第1項所示之刑，以示懲儆。扣案之塑膠繩組1組，
    為被告所有，供犯罪所用之物，業據被告供陳在卷，依刑法
    第38條第1項第2款之規定，宣告沒收之。
五、據上論斷，應依刑事訴訟法第369條第1項前段、第364條、
    第299條第1項前段，刑法第2條第1項前段、第322條（行為
    時法）、第47條（行為時法）、第38條第1項第2款，判決如
    主文。
本案經檢察官吳國南到庭執行職務。
中    華    民    國    95    年    10    月    31    日
                  臺灣高等法院刑事第十六庭
                              審判長法  官  葉騰瑞
                                    法  官  黃俊明
                                    法  官  趙功恆
以上正本證明與原本無異。
如不服本判決，應於收受送達後十日內向本院提出上訴書狀，其
未敘述上訴之理由者並得於提起上訴後十日內向本院補提理由書
（均須按他造當事人之人數附繕本）。
                                    書記官  孫佩琳
中    華    民    國    95    年    10    月    31    日
附錄本案論罪科刑法條全文：
行為時刑法第322條
以犯竊盜罪為常業者，處1年以上7年以下有期徒刑。


司法院資訊處製作；財團法人民間司法改革基金會備份。
